臺灣屏東地方法院刑事裁定　　　　　　　110年度聲字第939號
聲明異議人
即　受刑人　梁慶傑



上列聲明異議人即受刑人因違反毒品危害防制條例案件，對於臺
灣屏東地方檢察署檢察官執行之指揮（110 年度戒執更字第15號
）聲明異議，本院裁定如下：
    主  文
聲明異議駁回。
    理  由
一、聲明異議意旨略以：聲明異議人即受刑人梁慶傑（下稱異議
    人）因施用毒品案件，於民國109 年10月23日送勒戒處所執
    行觀察、勒戒，又於109 年12月1 日執行強制戒治，惟法務
    部於110 年3 月26日公布修正評估標準並自同日起施行，異
    議人所受強制戒治處分之評估基礎已有疑義。則異議人於11
    0 年3 月26日法務部施行新評估標準至110 年5 月20日停止
    強制戒治處分期間，應予折抵異議人之刑期，以符公平正義
    原則，爰提出聲明異議等語。
二、查異議人因施用毒品案件，經本院以109 年度聲勒字第172
    號裁定送勒戒處所觀察、勒戒，其期間不得逾2 月，經臺灣
    屏東地方檢察署（下稱屏東地檢署）檢察官以109 年度觀執
    字第140 號執行指揮書，向法務部矯正署屏東監獄借提執行
    ，異議人經觀察、勒戒後，因認有繼續施用毒品之傾向，復
    經本院以109 年度毒聲字第42號裁定令入戒治處所施以強制
    戒治，並經臺灣高等法院高雄分院以110 年度毒抗字第11號
    裁定駁回抗告確定，屏東地檢署檢察官遂以109 年戒執一字
    第18號執行指揮書借提執行。嗣因法務部於110 年3 月26日
    修正「有無繼續施用毒品傾向評估標準紀錄表」及「有無繼
    續施用毒品傾向評估標準說明手冊」，依修正後之評估標準
    ，認異議人無繼續施用毒品之傾向，經本院以110 年度聲字
    第737 號裁定免予繼續執行強制戒治處分後，於110 年5 月
    21日免除處分執行出所，繼續執行另案（即110 年度戒執更
    字第15號）尚未執行完畢之有期徒刑等情，有臺灣高等法院
    被告前案紀錄表、臺灣高等法院在監在押全國紀錄表等在卷
    可憑，是異議人此部分主張，堪信為真實。則次應審酌者為
    異議人上開因觀察、勒戒及強制戒治處分，人身自由被拘束
    之日數，可否折抵另案執行之刑期。
三、按裁判確定前羈押之日數，以一日抵有期徒刑或拘役一日，
    或第42條第6 項裁判所定之罰金額數，刑法第37條之2 第1
    項定有明文。又受觀察、勒戒人，現另因他案依法應予羈押
    、留置、收容時，其觀察、勒戒處分應於看守所或少年觀護
    所附設之勒戒處所執行之，其期間與羈押、留置或收容期間
    同時進行，毒品危害防制條例施行細則第17條第2 項亦有明
    文。因係同時進行，無從區分哪部分為羈押處分，哪部分為
    觀察、勒戒處分，且可以防止變相延長羈押，屬立法者針對
    觀察、勒戒處分之特殊性另作規範，當非可據此擴張、類推
    適用屬長期矯治之強制戒治處分期間（至少6 個月以上），
    亦可與羈押期間同時進行。從而偵審羈押之被告，法院同時
    為觀察、勒戒之裁定時，觀察、勒戒期間，可折抵本案之刑
    期，臺灣高等法院檢察署編印刑罰執行手冊第82頁可資參照
    。所謂「本案」係指羈押所由生之案件而言。本件異議人係
    因他案執行中，經檢察官向法務部矯正署屏東監獄借提執行
    本院所裁定之觀察、勒戒處分，有前引之被告前案紀錄表在
    卷可憑。是異議人並非羈押中借提執行觀察、勒戒處分，或
    判決確定前受羈押，並不生折抵之問題；其受強制戒治處分
    部分，亦同此理。何況，如上所述，不能擴張、類推適用於
    「本案」，因此，異議人因觀察、勒戒及強制戒治處分，人
    身自由被拘束之日數，應為其施用毒品之犯罪行為，因受觀
    察、勒戒等處分而獲得不起訴處分之代價。異議人指摘檢察
    官於執行另案之有期徒刑時，未為折抵，執行指揮違法不當
    云云，並無理由，應予駁回。
四、依刑事訴訟法第486條，裁定如主文。
中    華    民    國   110    年    9     月    24    日
                  刑事第一庭    法  官  涂裕洪
以上正本證明與原本無異。
如不服本裁定，應於送達後5日內，向本院提出抗告狀。
中    華    民    國   110    年    9     月    24    日
                                書記官  黃振法